臺灣高等法院高雄分院刑事判決　　　　　　　　　　九十三年度上訴字第五二四號
　　上　訴　人　台灣高雄地方法院檢察署檢察官
　　上　訴　人
　　即　被　告　丁○○
　　選任辯護人　鄭國安律師
　　　　　　　　陳炳彰律師
　　　　　　　　吳麗珠律師
　　上　訴　人
　　即　被　告　乙○○
　　選任辯護人　尤挹華律師
　　　　　　　　郭正鵬律師
　　被　　　告　丙○○
　　選任辯護人　施吉安律師
右上訴人等因被告等違反毒品危害防制條例案件，不服台灣高雄地方法院九十二年度
重訴字第一一三號中華民國九十三年四月二十二日第一審判決（起訴案號：台灣高雄
地方法院檢察署九十二年度偵字第一九○四一號），提起上訴，本院判決如左：
    主  文
原判決撤銷。
丁○○、乙○○共同販賣第一級毒品，丁○○處無期徒刑，禠奪公權終身；乙○○處
有期徒刑拾肆年，褫奪公權拾年。扣案之第一級毒品海洛因磚伍塊及海洛因參小包（
合計淨重一千七百十三點二公克）均沒收銷燬；扣案之上開海洛因磚伍塊及海洛因參
包之包裝（合計重三百五十五點○九公克）、行動電話貳支（門號00000000
00號及0000000000號）、販賣第一級毒品所得財物新台幣壹佰萬元及保
溫箱壹個均沒收。
丙○○共同持有第一級毒品，處有期徒刑拾月。
    事  實
一、丁○○與綽號「金龜仔」之成年男子基於意圖販賣毒品營利之犯意聯絡，先於民
    國九十二年九月十四日，在高雄縣橋頭鄉某處自綽號「金龜仔」之男子取得第一
    級毒品海洛因磚六塊（共淨重二○五五點八四公克）伺機販賣，為避免上開海洛
    因磚為人查覺，於九十二年九月十四日二十一時許，將上開海洛因磚攜往乙○○
    位於高雄縣橋頭鄉光復巷四號住處，要求乙○○將之藏放，並告之乙○○將給予
    相當金額以為報酬，乙○○因經濟狀況不佳，明知丁○○所交付者係販賣營利之
    毒品海洛因，仍予應允而與丁○○有販賣海洛因營利之犯意聯絡，將該海洛因磚
    六塊藏放其上揭住處，並置於其所有之保溫箱內，以待丁○○之指示而販賣該第
    一級毒品海洛因。嗣於九十二年九月十六日十時前某時，廖基河（台灣高雄地方
    法院檢察署另案偵辦中）即與丁○○聯絡表示欲購買海洛因磚一塊（淨重約三四
    二點六四公克），丁○○於詢問綽號「金龜仔」之男子後，雙方同意以新台幣（
    下同）一百萬元之價格成交，並約定在高雄縣橋頭鄉西林村村長住處前之廣場碰
    面，丁○○旋於同日十四時許，駕駛車牌六七○○─ＧＨ號自用小客車前往該處
    ，見廖基河已駕駛車牌ＹＭ─四三三○號自小客車帶同丙○○在該處等候，丁○○見狀即以其所有之行動電話（門號0000000000號）與乙○○所有使
    用之行動電話（門號0000000000號）聯繫，告知乙○○將海洛因磚一
    塊準備妥當，將之帶往上處廣場，其間廖基河告知丙○○屆時待對方拿毒品到達
    後，再坐上對方（丁○○、乙○○）汽車帶之同往高雄縣梓官鄉○○○路上之「
    大和檳榔攤」交易毒品。
二、未久，乙○○已依丁○○之指示將裝置於塑膠袋內之海洛因磚一塊騎機車帶至現
    場，丁○○即以其自用小客車搭載丙○○、乙○○前往大和檳榔攤。途中，廖基
    河另以電話聯絡丙○○告知丁○○、乙○○二人將汽車駛至高雄縣梓官鄉○○○
    路上旁之某處停放，乙○○並下車將裝有該塊海洛因磚之塑膠袋放置路旁，惟數
    分鐘後因未見有人前來取走，乙○○遂再將該袋海洛因攜回車內，三人即再駕車
    前往大和檳榔攤。待丁○○、乙○○及丙○○等三人到達該檳榔攤後，丁○○即
    將該裝有海洛因磚之塑膠袋透過乙○○交付予丙○○，丙○○明知該塑膠袋內所
    裝之物為毒品海洛因磚係廖基河所購買，竟共同收受持有之，旋即下車將該海洛
    因磚交予在檳榔攤附近等候之廖基河收受。廖基河於取得上開海洛因磚後，即走
    至丁○○駕駛之汽車旁，將以紙袋包裝之一百萬現金交予丁○○，而完成本件毒
    品之買賣。丁○○於收受上開現金並請乙○○清點無誤後，即駕車搭載乙○○離
    去，丙○○亦依廖基河之指示駕駛廖基河前已先駕駛至該處之ＹＭ─四三三○號
    小客車離開現場，廖基河則自行離開現場。
三、案經民眾向台灣雲林地方法院檢察署檢察官檢舉上情，協請台灣高雄地方法院檢
    察署檢察官共同指揮警調單位成立專案組偵辦，經實施通訊監察得知丁○○將於
    九月十六日有毒品交易，乃於當日派員前往乙○○右開住處附近埋伏，經現場監
    控直到丁○○、丙○○駕車分別駛離大和檳榔攤後，於同日十六時五十分許，途
    經高雄縣梓官鄉○○○路與和平路口時，專案組認時機成熟，乃以現行犯持有贓
    物加以攔撿逮捕，並附帶搜索渠等所使用之上開自小客車，而於丁○○所駕駛之
    自小客車內起出現金二百萬元（其中一百萬元為丁○○販賣海洛因所得），同時
    扣得丁○○、乙○○所有前揭聯絡販賣毒品所用之行動電話各一支。乙○○於當
    時另供出其住處尚藏放五塊海洛因磚，並同意帶同專案組人員至上開處所搜索，
    而扣得藏置於保溫箱內之海洛因磚五塊及自該海洛因磚刮下之販賣樣品三小包（
    共淨重一七一三點二公克及包裝計重三百五十五點○九公克）。案經法務部調查
    局高雄縣調查站移送臺灣高雄地方法院檢察署檢察官偵查起訴。
    理  由
一、認定犯罪事實之證據－
（一）被告之供述及辯解：
    一公訴人提出被告三人調查及偵查時之自白供述，以及搜索扣押筆錄與扣押物品
      目錄表、法務部調查局毒品鑑定通知書及扣案之物為證據。訊據被告丙○○對
      於右揭犯罪事實已坦承不諱，復有查獲之毒品海洛因磚五塊、海洛因三小包及
      被告丁○○販賣毒品所得財物一百萬元扣案可資佐證，事證明確，其持有毒品
      之犯行，堪以認定，先予敘明。
    二上訴人即被告丁○○、乙○○均否認有何販賣海洛因之犯行，被告丁○○先辯
      稱「被查獲當甲並沒有販賣毒品，我只有單純持有五塊海洛因磚而已，當日是
      廖基河還錢，至於在調查局有自白，是因調查員要求我配合，可予交保機會，
      非出於自由意志」，嗣改稱「我承認犯行，本件販賣毒品是廖基河與吳金柱講
      好價錢，毒品不是我的」云云。被告乙○○則辯稱「我只是單純保管毒品，對
      丁○○如何聯絡或接觸，均不知情，並沒有參與販賣，當日我跟出去是因為丁○○邀我作陪，我不好意思推辭」云云。
（二）證據能力之爭議：
    一被告乙○○之辯護人辯以「偵查人員自被告乙○○位於高雄縣橋頭鄉西林村光
      復巷四號住處扣得之毒品海洛因，係違法搜索所取得而認無證據能力，並基於
      毒樹果實理論認該毒品鑑定通知書亦無證據能力」云云。然被告乙○○於偵查
      中已供述係伊帶同警方至其住處取出海洛因磚及三包粉末，復表明查扣之毒品
      係其配合專案組自動交付的（見偵查卷第二頁及第五○頁背面），且在被告乙○○於原審仍矢口否認犯行時，就此問題猶肯定帶同中機組一起從家中冰桶起
      出（見原審卷第二四四頁）。
    二因此，上開住處之搜索扣押，執行人員當時曾出示證件，且出於被告乙○○自
      願性同意，依刑事訴訟法第一百三十條之一規定，得不使用搜索票而查扣。雖
      調查員於搜索扣押筆錄將乙○○住處之搜索，在依檢察官之指揮執行逕行搜索
      之欄打勾，卻於住處旁狗舍之搜索，在被告同意執行搜索之欄位打勾（見偵查
      卷第三○及三三頁），似有誤載。即或前者疏未將其同意之意旨記載於筆錄，
      但此一要件僅係終結執行之程序，縱有疏失，亦不生證據排除之問題（見林鈺
      雄著，搜索扣押註釋書，第一七五至一七九頁）。
    三準此，專案組警調人員就本件查扣之所有證物，俱係依法搜索所扣押，均有證
      據能力。則法務部調查局所鑑定上開疑似毒品之物確為海洛因之鑑定通知書亦
      有證據能力，皆得採為本件認定事實之證據，合先敘明。
（三）被告丁○○所涉犯行部分：
    一被告丁○○先辯稱「被查獲當甲並沒有販賣毒品，我只有單純持有五塊海洛因
      磚而已，當日是廖基河還錢，至於在調查局有自白，是因調查員要求我配合，
      可予交保機會，非出於自由意志」云云。惟查：
      (一)證人廖基河在原審雖證稱當日是償還一百萬元借款給被告，並非購買毒品海
        洛因云云，惟比對證人廖基河關於本件借款之時間、用途、還錢地點、尚積
        欠多少等要點，皆有極大出入（詳見原審卷第二三○至二三八頁），倘若確
        有二人所稱之借錢還債之事實，何以會有上述歧異？況證人廖基河因涉嫌購
        買本件毒品海洛因，目前仍在偵辦中，且矢口否認有以一百萬元買入海洛因
        磚之犯行，是其所為證詞之內容，對其另案結果可能有所影響，故其上述所
        證尚非可信。
      (二)被告丁○○對於販賣海洛因磚給廖基河之事實，已迭於警詢、檢察官偵訊及
        原審羈押時供明在卷，前後所供互核一致。且被告在原審亦自承其於上開偵
        訊程序接受詢問時，並無受刑求或其他不正方法取供之情（見原審卷第二三
        九頁）。雖被告丁○○辯稱以為若配合就有機會交保云云，惟被告經警逮捕
        並移送檢察官複訊後，經檢察官聲請羈押並禁止接見通信，顯見其經檢察官
        訊問後，並無如其所稱有交保之機會，則猶於原審聲押庭仍自白犯行，且在
        裁定羈押後經檢察官提訊時再次坦承犯行（見偵查卷第一一○頁）。況且本
        件案關重典，豈有為求交保，即為販賣海洛因之自白？是其所辯非出於自由
        意志而為供述，顯係事後卸責之詞，洵無足取。
    二被告丁○○嗣稱「我承認犯行，但本件販賣毒品是廖基河與吳金柱聯繫並講好
      價錢，毒品不是我的，我已供出毒品來源」云云。然查：
      (一)被告雖供出其將五塊海洛因磚寄放在乙○○住處，然稱此等毒品係吳金柱所
        有，且均由吳金柱與廖基河聯繫，其已供出毒品來源。惟按毒品危害防制條
        例第十七條所定得減輕其刑者，以供出毒品來源，並因而破獲為要件。而所
        稱來源，係指毒品之供應來源，即俗稱上游或前手，不包括共犯或仍為自己
        持有之情形在內。是無論綽號「金龜仔」者是否為吳金柱，但此與被告係屬
        共犯，且毒品在查獲前仍由被告與乙○○持有中，已不能有減輕其刑之適用
        。況被告雖指出綽號「金龜仔」之男子即是吳金柱，但因所提事證不明，致
        檢察官無從據此認定而查獲起訴，尤其考諸大法官會議釋字第五八二號解釋
        ，吳金柱不能僅因被告丁○○一人之供述，在未經具結作證，並確保吳金柱
        對證人詰問權之情形下，即遽認其所述實在。雖無從認定其所稱之綽號「金
        龜仔」確係吳金柱，但其仍自綽號「金龜仔」之男子取得六塊海洛因磚以販
        賣交付，則尚堪以認定。
      (二)被告又辯以「本件販賣毒品是由廖基河與吳金柱聯繫並講好價錢」云云，然
        其於偵查中已明稱「九月十六日廖基河打電話向我購買一塊海洛因磚，我便
        打電話叫乙○○準備一塊海洛因磚」等語（見偵查卷第十四頁背面），而被
        告丁○○當時接受詢問時之錄影帶，經原審勘驗結果「彩色畫面並有收錄聲
        音，被告丁○○均坐在椅上應訊，調查員詢問態度良好，並未有何刑求、恐
        嚇或其他不正當取供之情形，被告於受詢問期間有食用便當、飲用茶水並有
        抽菸，且態度輕鬆」等情（見原審卷第一九二頁），是本件毒品交易，主要
        是由被告與廖基河聯繫並約定交付時地無訛。縱然其曾向綽號「金龜仔」之
        男子請示價格，但仍難辭共同正犯之責。綜上所述，被告丁○○先前及在本
        院所為自白，及合法查扣如主文所示之證物，足認其供述確與事實相符，即
        確曾將六塊毒品海洛因磚寄放在乙○○住處，並於右開時地販賣海洛因予廖
        基河，得款現金一百萬元至明，事證既已明確，其販賣第一級毒品海洛因之
        犯行，即堪以認定。
（四）被告乙○○所涉犯行部分：
    一被告乙○○辯以其僅單純保管毒品，並未參與販賣，當日將該包東西帶出去，
      並不知道是海洛因，當甲丁○○如何與他人聯絡或接觸，均一無所知，會跟他
      出去，是因不好意思推辭」云云。然查：
      (一)被告乙○○在調查時已供稱「九月十六日上午十時許丁○○以行動電話打給
        我，要我準備一下，隨後因丁○○等不到買家，遂來我住處休息，當時有提
        到這一塊海洛因是一個綽號廖董要買的」「在璋仔引導下，在大舍西路上一
        處閃雙黃燈小叉路路邊停車，璋仔告知我在此等候買家，我即下車等候，約
        數分鐘後不見買家，丁○○便要我上車，在一家檳榔停車後，丁○○跟我說
        ，拿給璋仔就好，我即把一塊海洛因毒品交給璋仔，璋仔拿一塊海洛因下車
        後沒多久，就有人帶回一百萬元現金交給丁○○，再轉交予我放於手提包內
        」「當時我在清點一百萬現金，故並末注意到有人與丁○○接觸」「九十一
        年時丁○○知道我經濟不好告訴我說，要不要賺點錢貼補家用，那時我因為
        家庭問題才答應他的要求幫他保管毒品」「當時海洛因只用塑膠袋裝，我拿
        到後就用報紙一一將毒品包好，就放到我自己房間內」「九十一年九月間丁○○即開始拿毒品給我，當時交易以兩為單位，一兩保管費約五千元，九十
        一年底始有以塊為單位販賣，每交易一塊海洛因，丁○○會給約二萬元」等
        語（見偵卷第五頁至第六頁背面）。
      (三)被告乙○○在檢察官偵訊時又稱「九月十六日下午二點多，丁○○打電話要
        我拿一塊海洛因磚出去，販賣的對象我沒有看見，賣了一百萬元」「是丁○○交待我保管的。海洛因磚用手提袋裝著」「給我十萬元的現金，所以我想
        這次保管每塊也是領到二、三萬元的代價」「丁○○在昨甲早上十點多就打
        電話給我，叫我準備一塊海洛因磚，約十一點多他到我家，他一直打電話與
        廖董聯絡」「錢是車邊的一個人拿給丁○○，丁○○拿給我，叫我看錢的數
        目有沒有足一百萬元，錢點完後，我把錢放在腳踏板那邊」「中間璋仔有告
        訴我們停在一條大路邊的叉路等，丙○○說買家要在那邊取貨，丁○○叫我
        把那包毒品放在路邊，然後在旁邊等，等了幾分鐘，璋仔又說要去另一個地
        方交貨，所以我去把毒品拿起來，又到檳榔攤那裏」等語（見偵查卷第五○
        頁背面至第五四頁背面）。
    二被告乙○○自原審以來未曾抗辯其於偵查程序有任何不當取供之情形，且於原
      審法官詢以「為何會在檢察官偵訊時有承認犯行，後來為何會翻供？」答以「
      我都有照實講」云云（見第二四四頁），非但未作任何合理釋明，且對前後所
      供述之過程有何問題，也未指出有利於己之證明方法（刑事訴訟法第九十六條
      、第一百六十一條之一參照）。本院互核其於偵查程序前後所述，均大致相符
      ，加上被告經當場查獲後，並非不知已涉參與販賣毒品犯行，其尚配合專案組
      人員至其光復巷四號住處，取出五塊海洛因磚，及用塑膠袋裝三包海洛因樣品
      （詳見偵查卷第五○頁背面），復有海洛因磚五塊、海洛因三小包及被告丁○○販賣毒品所得財物一百萬元扣案可資佐證，事證已經明確。綜上顯見被告乙○○臨訟砌詞圖卸罪責，並無可信。
（五）其他事實之認定：
    一本件被告丁○○、乙○○所販賣之毒品海洛因磚一塊雖未扣案，惟依被告二人
      之供述，其售出該塊海洛因磚之規格，應與被專案組人員查扣之海洛因磚相同
      ，是將該扣得之五塊海洛因磚連同三包自該海洛因磚刮下之海洛因粉未之重量
      （共淨重一七一三點二公克）除以五，可因此得到每塊海洛因磚之重量為三四
      二點六四公克。依此推論，當時販賣予廖基河第一級毒品海洛因之重量，應為
      三四二點六四公克，而被告丁○○原交給被告乙○○保管之海洛因磚六塊，共
      淨重二○五五點八四公克，應可認定。
    二海洛因物稀價昂，且政府懸為禁令嚴加取締，取得不易，凡為販賣之不法勾當
      者，苟無利可圖，衡情被告丁○○、乙○○應無甘冒被查緝法辦重刑之危險，
      平白無端義務從事該販賣之工作。是該綽號「金龜仔」男子所販入毒品之價格
      ，必較其出售之價格低廉，而從中賺取買賣差價牟利之事實，況被告丁○○已
      在本院自白犯行，被告乙○○亦曾在偵訊時供稱「丁○○知道我經濟不好告訴
      我說，要不要賺點錢貼補家用，那時我因為家庭問題才答應他的要求幫他保管
      毒品」「每交易一塊海洛因，丁○○會給我約二萬元」等語，足認被告丁○○
      及乙○○二人均有營利之意圖及事實至明。
二、論罪之依據及理由－
（一）查海洛因係毒品危害防制條例第二條第二項第一款所規定之第一級毒品，核被
      告丁○○、乙○○所為，係犯同條例第四條第一項之販賣第一級毒品罪；被告
      丙○○所為，係犯同條例第十一條第一項之持有第一級毒品罪。雖該條例已於
      九十二年六月六日修正，並於九十三年一月九日施行生效，然就同條例第四條
      有關販賣第一級毒品之罪名及法定刑度，並無任何變更，故就被告丁○○、乙○○販賣第一級毒品之犯行，自無比較新舊法之問題。而該條例第十一條第一
      項持有第一級毒品之規定固未修正，僅修正後該條例第十一條增列第四項規定
      「持有毒品達一定數量者，加重其刑至二分之一，其標準由行政院定之」。而
      行政院於九十三年一月七日以院臺法字第○九三○○八○五五一號令發布施行
      之「轉讓持有毒品加重其刑之數量標準」第二條第一項第一款規定，持有第一
      級毒品淨重五公克以上者，加重其刑至二分之一。雖被告丙○○持有海洛因之
      數量遠超過淨重五公克，惟被告丙○○為本件犯罪行為時，新修正之毒品危害
      防制條例第十一條第四項規定尚未施行生效，經比較新舊法結果，自應以修正
      施行前之舊法較有利於被告丙○○，因此就被告丙○○持有第一級毒品部分自
      無適用修正後之毒品危害防制條例十一條第四項規定加重其刑之餘地，均併此
      說明。
（二）再被告丁○○及乙○○二人與綽號「金龜仔」之成年男子就所犯販賣第一級毒
      品罪，及被告丙○○與廖基河就所犯持有第一級毒品罪，互有犯意之聯絡及行
      為之分擔，均為共同正犯；被告二人販賣前後持有第一級毒品之低度行為應為
      販賣之高度行為所吸收，不另論罪。檢察官雖認被告乙○○係犯販賣第一級毒
      品罪之幫助犯，惟按刑法關於正犯與從犯之區別，應以被告主觀之犯意及客觀
      之犯行為標準，凡以自己犯罪之意思而參與犯罪，皆為正犯；其以幫助之意思
      ，對正犯資以助力，而未參與實施犯罪構成要件之行為，始為從犯；如就構成
      要件之一部已參與實施，即屬共同正犯（最高法院二十五年上字第二二五三號
      及三十年上字第一七八一號判例參照）。被告乙○○已分擔實施行為之一部，
      自應負共同罪責。其雖辯以未介入與購買者之議價或聯繫，或因人情考量而不
      好推辭，並無共同販賣之意思云云，但共同正犯之成立，衹須具有犯意之聯絡
      、行為之分擔，既不問犯罪動機如何，亦不必每一階段犯行均經參與（最高法
      院三十四年上字第八六二號判例），故雖未尋找買主或與買主議價、聯繫，既
      已參與交付毒品、清點收款等構成要件行為，即無解於共同正犯之罪責。至於
      其獲利情形或動機如何，僅係量刑之參考而已。公訴意旨尚有未洽，惟起訴之
      基本事實同一，起訴法條應予變更。末查，被告乙○○參與販賣海洛因，固戕
      害國民健康，且保管之海洛因數量亦大，但本院斟酌其預計獲利所得不過二萬
      元，未介入尋找交易對象及聯繫之重要過程，在本件販賣毒品非擔任主導之角
      色，如因此對其量處最輕之法定本刑無期徒刑，猶嫌過重，誠屬法重而情輕，
      應依刑法第五十九條規定酌減其刑。
三、撤銷改判之理由－
    原審依證據調查之結果，據以論處被告三人罪刑，固非無見。惟就程序法及實體
    法之適用上，尚有左列可議之處：
（一）就程序法而言：
    一按為加強當事人進行主義之色彩，建構以當事人間攻擊、防禦為主軸之公平法
      院，且為避免法官於調查證據之始，即對被告形成先入為主之偏見，並助於導
      正偵審實務過度偏重被告自白之傾向，於理念上符合無罪推定原則，刑事訴訟
      法第二百八十八條乃增訂第三項，除簡式審判程序案件外，要求審判長就被告
      被訴事實為訊問者，應於調查證據程序之最後行之。用以調整審判期日進行之
      順序，以符改良式當事人進行主義之修法精神，並於九十二年九月一日施行。
      查原審非採簡式審判程序，但審判長於告知被告刑事訴訟法第九十五條規定之
      事項，並詰問證人廖基河後，諭知為發見真實即由檢察官就被訴事實先為詢問
      ，其後再進行調查證據程序，此觀九十三年四月八日審判筆錄自明，違反上開
      規定，所踐行程序自有疏誤。
    二又調查證據程序後，審判長仍應就被告被訴事實為訊問，此項訊問乃事實審法
      院必須踐行之法定程序之一，旨在使被告有辯明犯罪嫌疑之機會，及陳述有利
      於己之事實，屬被告行使防禦權最重要之一環。倘審判長於調查證據程序完畢
      後，疏未就被告之被訴事實予以訊問，無異剝奪其防禦權之行使，抑且有害於
      公平審判及程序正義（最高法院九十三年度台上字第二八八四號判決參照）。
      本件關乎販賣毒品犯行重典，原審於調查證據完畢後，並未就重要之被訴事實
      詳為訊問，審理程序亦有瑕疵。
    三原判決事實欄載明「因乙○○當時另供出其住處尚有藏置五塊海洛因磚，警調
      人員得知後即向承辦檢察官陳報，而因當時情況急迫，非迅速搜索，二十四小
      時內該等海洛因磚之證物恐有湮滅或隱匿之虞，承辦檢察官未及向法院聲請搜
      索票即指揮警調人員帶同乙○○至上開處所實施緊急搜索」（見第五頁）。卻
      於判決理由敘明「顯然當時係乙○○自動供出該毒品所在，再衡諸被告三人當
      時亦已經警逮捕到案，上開藏置於住宅內之毒品應無有湮滅或隱匿之虞者，則
      此緊急搜索顯係違反法定程序，基此違法搜索所扣得之海洛因毒品自屬違法取
      得之證據」，僅依法審酌公共利益之均衡維護而認有證據能力（見第九頁），
      即有判決事實與所載理由矛盾之違誤。何況司法警察以現行犯逮捕被告三人，
      得附帶搜索其隨身攜帶之手機及所使用之汽車上之現金，依刑事訴訟法第一百
      三十條規定，雖無搜索票，亦屬合法搜索。至於在被告乙○○住處搜索查扣之
      海洛因，係經其同意搜索，已如前述，並不生同法第一百三十一條第二項緊急
      搜索之問題，原判決尚有誤會。
（二）就實體法而言：
    一原判決認被告丁○○在本件毒品買賣過程，係基於主導地位，至於被告乙○○
      僅係保管海洛因，且遵從被告丁○○指示將之攜往現場，協助被告丁○○販賣
      毒品予廖基河，並未參與買賣議價或交付之構成要件之行為，客觀上僅係幫助
      行為而論以幫助犯。惟原判決事實已認定丁○○透過乙○○交付海洛因磚予丙○○（見判決書第四頁），已有認定事實與所載理由矛盾之違誤。況被告乙○○在被告丁○○指示下，已攜帶海洛因至交易現場，並參與實際交付與清點現
      款之行為，自難辭其行為分擔之責，縱其意在幫助，但其參與犯罪分擔，已達
      成犯罪構成要件之行為，仍應論以共同販賣海洛因之正犯，而非幫助犯（最高
      法院九十一年台上字第二九七四判決參照）。原判決未變更起訴法條，仍論以
      幫助販賣第一級毒品罪，尚有未洽。
    二第按刑法上之持有，固指將其物置於自己實力支配之情形（最高法院七十四年
      台上字第三四○○號判例參照），但被告丙○○明知廖基河欲向被告丁○○、
      乙○○購買毒品海洛因，與廖基河基於持有海洛因之犯意聯絡，在廖基河授意
      下，權充其代收受被告乙○○所交付之海洛因磚，旋即下車將該海洛因交予附
      近等候之廖基河收受，其收受當時自應成立與廖基河共同持有毒品海洛因，原
      審論以被告丙○○僅單獨持有毒品，容有未當。再者，刑罰法令關於義務沒收
      之規定，可分為絕對與相對二者，前者指凡明文「不問屬於犯人與否」者屬之
      ，如毒品危害防制條例第十八條第一項等；後者供犯罪所用或因犯罪所得，且
      以屬於被告所有者為限，始應予沒收，如同條例第十九條第一項等（同院八十
      九年台上字第五六○五號判決參照）。原判決以扣案之行動電話二支或毒品包
      裝，依毒品危害防制條例第十九條第一項規定沒收，惟均未於判決事實認定係
      被告所有；而包裝非但未於判決理由載明係被告所有，在判決事實欄也未載明
      「包裝重三百五十五點○九公克」，均有疏失。
    三按刑法第五十九條之酌量減輕其刑，必於犯罪另有特殊之原因或情狀，在客觀
      上足以引起一般同情，或因立法至嚴，確有情輕法重之情形，始有其適用（大
      法官釋字第二六三號解釋參照）。至是否一時思慮未週或危害程度等情，僅可
      為法定刑內從輕科刑之標準，不得據為酌量減輕之理由。被告丁○○擁有海洛
      因磚六塊，共淨重二○五五點八四公克，數量不可謂不鉅，一旦流出市面，貽
      害甚深，不惟施用者服用稍久即中毒成癮，致傾家蕩產，且惡習傳播，影響一
      般國民健康，殊無情堪憫恕可言。況且其藉此販賣毒品獲利亦豐，縱處以無期
      徒刑，亦無情輕法重之情形。原判決僅謂以被告丁○○一時失慮致罹犯重典，
      販賣對象僅有一人，且另有五塊尚未賣出，所生危害非鉅，輒依刑法第五十九
      條酌減本刑，自屬失當。
    被告丁○○上訴意旨認判刑太重，被告乙○○上訴意旨否認犯罪，指摘原判決不
    當，均無理由；惟檢察官執被告或飾詞卸責，或所查獲之海洛因數量價值不菲，
    倘非及時圍捕破獲，一旦流入市面汜濫，勢必造成社會治安毒害，原判決量刑就
    被告三人所處徒刑，均嫌輕縱，不足以收遏止儆惕之效，指摘原判決不當，為有
    理由，且復有右開可議之處，自應由本院將原判決撤銷改判。
四、科刑及沒收之理由－
（一）被告之量刑：
      審酌被告丁○○、乙○○為一己之私利，共同販賣毒品海洛因營利，而海洛因
      易致國民成癮而不能自拔，影響所及不僅為個人，社會秩序及國家法益，亦遭
      受危害，殊堪警懼，被告丙○○雖未販賣毒品海洛因，但明知此情，仍居間持
      有毒品轉交購買者，足以助長惡習傳播，且毒品數量達三百多公克，情節及惡
      性非輕，被告乙○○在本件犯罪前尚無前科，被告丁○○、丙○○各有違反動
      產擔保交易法、家庭暴力防治法之前科，此有台灣高等法院被告全國前案紀錄
      表在卷可查，又被告丙○○、丁○○犯後尚知坦承犯行，被告乙○○飾詞否認
      ，犯後態度不佳等一切情狀，分別量處如主文所示之刑，並依法宣告被告丁○○褫奪公權終身，另依被告乙○○犯罪之性質，認有禠奪公權之必要，亦宣告
      禠奪公權十年。
（二）沒收之依據：
      扣案之第一級毒品海洛因磚五塊及自該海洛因磚刮下之海洛因粉未三包（共淨
      重一七一三點二公克），為被告丁○○供販賣之毒品，應依毒品危害防制條例
      第十八條第一項前段規定，均諭知沒收銷燬之。上開毒品之包裝重三五五‧○
      九公克，因有防止毒品裸露、逸出及潮濕之功用，並便於攜帶，其係綽號「金
      龜仔」之男子所有，且交付供被告丁○○販賣毒品所用之物；另扣案之現金一
      百萬元則係被告丁○○與乙○○販賣毒品海洛因所得之財物；再扣案之行動電
      話二支、保溫箱一個分別為被告丁○○、乙○○所有供本件販賣第一級毒品罪
      所用之物，均應依毒品危害防制條例第十九條第一項之規定沒收之。另該二支
      行動電話搭配之門號ＳＩＭ卡係向電訊公司租用，非屬被告丁○○、乙○○二
      人所有，依法自不得沒收。至於鑑驗耗損毒品部分，則無庸再予宣告沒收，併
      此說明。
五、不另無罪諭知之部分－
（一）公訴意旨另以被告丁○○於九十二年八月間，由「金龜仔」處收受海洛因磚四
      塊，嗣再將此四塊海洛因磚交待被告乙○○保管，並將之藏放於其住處，嗣後
      被告丁○○分二次將此四塊海洛因磚取走販賣，並給予被告乙○○十萬元之代
      價；復於同年九月十四日二十時許，除自「金龜仔」處取得右開論罪之六塊海
      洛因磚外，尚有二塊海洛因磚同時交予被告乙○○藏放，被告丁○○於翌日又
      取走二塊海洛因販賣等情，因認被告丁○○、乙○○另涉犯連續販賣及幫助販
      賣毒品海洛因罪嫌等語。
（二）被告乙○○固曾坦承有於九十二年八月間，自被告丁○○處另收受四塊海洛因
      磚之情，惟此部分事實已為被告丁○○加以否認，衡諸被告乙○○所稱之上開
      毒品並未扣案，復無被告二人以外之第三人（例如經手、買受該等毒品，或目
      睹上情之人），或其他如通訊監察紀錄等任何證據，足資證明確有上開犯罪事
      實。因此，除被告乙○○前開供述外，並無確切證據足以證明被告二人有公訴
      人所指之犯行，即屬不能證明。至公訴人另指被告丁○○於九十二年九月十四
      日又有交付二塊海洛因磚予被告乙○○保管，且於翌日將之取走販賣，惟此情
      已經被告二人所否認，就檢察官所提出之證據及指出之證明方法，尚無法說服
      本院以形成確信有罪之心證，同屬不能證明。惟公訴意旨認此部分犯行與前揭
      論罪科刑部分有連續犯之裁判上一罪關係，爰不另為無罪之諭知。
六、適用之法律－
  (一)刑事訴訟法第三百六十九條第一項前段、第三百六十四條、第二百九十九條第一
    項前段、第三百條。
  (二)毒品危害防制條例第四條第一項、第十一條第一項、第十八條第一項前段、第
    十九條第一項。
  (三)刑法第二條第一項但書、第十一條、第二十八條、第五十九條、第三十七條第一
    項、第二項。
本案經檢察官王登榮到庭執行職務。
中      華      民      國    九十三    年      七      月     三十     日
                              臺灣高等法院高雄分院刑事第三庭
                                  審判長法官  周賢銳
                                        法官  謝宏宗
                                        法官  黃建榮
被告丙○○部分不得上訴。
右正本證明與原本無異。
其餘如不服本判決應於收受本判決後十日內向本院提出上訴書狀，其未述上訴理由
者，並得於提起上訴後十日內向本院補提理由書狀（均須按他造當事人之人數附繕本
)「切勿逕送上級法院」。
                                      書記官  鄭翠芬
中      華      民      國    九十三    年      七      月     三十     日
附錄本件判決論罪科刑法條：
毒品危害防制條例第四條第一項：
製造、運輸、販賣第一級毒品者，處死刑或無期徒刑；處無期徒刑者，得併科新臺幣
一千萬元以下罰金。
毒品危害防制條例第十一條第一項：
持有第一級毒品者，處三年以下有期徒刑、拘役或新臺幣五萬元以下罰金。
